【裁判字號】    95,易,390
【裁判日期】    950803
【裁判案由】    侵占
【裁判全文】
臺灣士林地方法院刑事判決               95年度易字第390號
公  訴  人  臺灣基隆地方法院檢察署檢察官
被      告  乙○○
上列被告因侵占案件，經檢察官提起公訴（臺灣基隆地方法院檢
察署94年度偵字第4630號），由臺灣基隆地方法院判決管轄錯誤
移送本院審理（臺灣基隆地方法院95年度易字第47號），本院於
訊問被告後，被告為有罪之陳述，經合議庭裁定認為宜由受命法
官獨任以簡式審判程序審理，並判決如下：
    主  文
乙○○意圖為自己不法之所有，而侵占自己持有他人之物，處有
期徒刑伍月，如易科罰金以銀元佰元即新台幣玖佰元折算壹日
。
    事  實
一、乙○○於民國93年5 月27日在基隆市○○○路15號，與立發
    交通有限公司（下稱立發公司）簽訂計程車租賃契約，承租
    立發公司所有之車牌號碼793 ─CK計程車1 輛，並由乙○○
    之妻賴春好（另經檢察官為不起訴處分）任連帶保證人，雙
    方約定租期自93年5月27日起至95年7月27日止，每日租金新
    臺幣1,000元，每5日一付，共26個月，期滿始由乙○○取得
    該計程車之所有權，並已將該計程車付予乙○○持有使用。
    詎乙○○竟意圖為自己不法之所有，於94年1、2月間某日，
    在台北市南港區，以變易持有之意思為所有之意思，將上開
    計程車向臺北市○○區○○路一段「順豐當鋪」質當得8萬
    元，以此方式將該車侵占入己，並自94年3月27日起即拒繳
    租金，經立發公司3次按址以郵局存證信函向乙○○催告，
    惟乙○○均置之不理，復拒不返還該計程車，並避不見面。
二、案經立發公司告訴代理人甲○○訴由基隆市警察局第三分局
    報告臺灣基隆地方法院檢察署檢察官偵查起訴後，由臺灣基
    隆地方法院以管轄錯誤為由移送本院審理。
    理  由
一、上揭犯罪事實，業據被告乙○○於本院審理時坦承不諱，核
    與告訴代理人甲○○於警詢及偵查中指述之情節相符，並有
    計程車租賃契約書、汽車新領牌照登記書、乙○○繳費明細
    表各1 份及郵局存證信函3 份在卷可稽，足認被告自白與事
    實相符，堪予採信。本件事證已臻明確，被告犯行洵堪認定
    ，應予依法論科。
二、
(一)按刑法於94年2 月2 日修正、95年7 月1 日施行，而按行為
    後法律有變更者，適用行為時之法律，但行為後之法律有利
    於行為人者，適用最有利於行為人之法律，現行刑法第2 條
    第1 項訂有明文。此條規定乃與刑法第1 條罪刑法定主義契
    合，而貫徹法律禁止溯及既往原則，係規範行為後法律變更
    所生新舊法律比較適用之準據法，是刑法第2 條本身雖經修
    正，但既屬適用法律之準據法，本身尚無比較新舊法之問題
    ，應一律適用裁判時之現行刑法第2 條規定以決定適用之刑
    罰法律，先予敘明。
(二)刑法於94年2 月2 日修正公布，95年7 月1 日施行，有關刑
    法第335 條第1 項普通侵占罪，其法定刑有關罰金部分，得
    處1 千元以下罰金，依新修正之刑法施行法第1 條之1 規定
    ，中華民國94年1 月7 日刑法修正施行後，刑法分則編所定
    罰金之貨幣單位為新台幣。94年1 月7 日刑法修正時，刑法
    分則編未修正之條文定有罰金者，自94年1 月7 日刑法修正
    施行後，就其所定之數額提高為30倍。但72年6 月26日至94
    年1 月7 日新增或修正之條文，就其所定數額提高為3 倍。
    查刑法第335 條第1 項之普通侵占罪，有關得科罰金刑部分
    ，於72年6 月26日至94年1 月7 日間，非新增之或修正過之
    條文，則依刑法施行法第1 條之1 第2 項前段之規定，應提
    高為30倍，即係新台幣3 萬元以下。而依罰金罰鍰提高標準
    條例第1 條之規定，依法律應處罰金罰鍰者，就其原定數額
    提高為2 倍至10倍。但法律已依一定比率規定罰金或罰鍰之
    數額或倍數者，依其規定。然依行政院會銜司法院於72年7
    月27日發布，同年8 月1 日施行，有關刑法定有罰金各條，
    提高為10倍。是前開得處1 千元以下罰金，提高為10倍，即
    科罰金1 萬元，再者銀元與新台幣之比率為1 比3 ，故以新
    台幣計算，本條罰金刑部分即得處新台幣3 萬元以下罰金。
    新舊法有關法定罰金刑之比較結果均相同，對被告並無有利
    或不利。再按行為後法律有變更者，適用行為時之法律。但
    行為後之法律有利於行為人者，適用最有利於行為人之法律
    ，修正後刑法第2 條第1 項定有明文。從而本件被告所違犯
    之刑法第335 條第1 項所定之罰金刑提高部分，即逕適用罰
    金罰鍰提高標準條例第1 條前段之規定即可。
(三)另按，被告行為時之刑法第41條第1 項前段規定：「犯最重
    本刑為五年以下有期徒刑以下之刑之罪，而受六個月以下有
    期徒刑或拘役之宣告，因身體、教育、職業、家庭之關係或
    其他正當事由，執行顯有困難者，得以一元以上三元以下折
    算一日，易科罰金。」而被告行為時之易科罰金折算標準，
    修正前罰金罰鍰提高標準條例第2 條前段（現已刪除）規定
    ，就其原定數額提高為一百倍折算一日，則本件被告行為時
    之易科罰金折算標準，應以銀元三百元折算一日，經折算為
    新臺幣後，應以新臺幣九百元折算為一日。惟95年7 月1 日
    修正公布施行之刑法第41條第1 項前段則規定：「犯最重本
    刑為五年以下有期徒刑以下之刑之罪，而受六個月以下有期
    徒刑或拘役之宣告者，得以新臺幣一千元、二千元或三千元
    折算一日，易科罰金。」經比較修正前後之易科罰金折算標
    準，以95年7 月1 日修正公布施行前之規定，較有利於被告
    。依前揭說明，本件亦應依刑法第2 條第1 項前段，適用修
    正前刑法第41條第1 項前段規定，諭知易科罰金之折算標準
    。
三、核被告乙○○所為，係犯刑法第335 條第1 項普通侵占罪。
    爰審酌被告犯罪之動機、目的、手段、品性、生活狀況、智
    識程度、犯罪所生之損害及犯後坦承犯行，侵占之計程車雖
    已返還被害人，惟尚未與被害人公司達成和解等一切情狀，
    量處如主文所示之刑，並依前揭修正施行前刑法第41條第1
    項前段之規定，諭知易科罰金之折算標準，以示懲儆。
據上論斷，應依刑事訴訟法第273 條之1 第1 項、第299 條第1
項前段，刑法第2 條第1 項、第335 條第1 項、修正前第41條第
1 項前段，罰金罰鍰提高標準條例第1 條前段、修正前罰金罰鍰
提高標準條例第2 條，現行法規所定貨幣單位折算新台幣條例第
2 條，判決如主文。
本案經檢察官邱智宏到庭執行職務。
中    華    民    國    95    年    8     月     3    日
                  刑事第七庭法  官  王俊雄
以上正本證明與原本無異。
如不服本判決應於送達後10日內，向本院提出上訴狀。
                            書記官  許秋莉
中    華    民    國    95    年    8     月    9    日
附錄本判決論罪科刑依據之法條：
中華民國刑法第335 條第1 項
意圖為自己或第三人不法之所有，而侵占自己持有他人之物者，
處 5 年以下有期徒刑、拘役或科或併科 1 千元以下罰金。


司法院資訊處製作；財團法人民間司法改革基金會備份。
